臺灣屏東地方法院刑事判決　　　　　　　95年度交易字第67號
公　訴　人　臺灣屏東地方法院檢察署檢察官
被　　　告　乙○○
上列被告因公共危險案件，經檢察官提起公訴（95年度偵字第
3104號），被告於準備程序中就被訴事實為有罪之陳述，經本院
合議庭裁定改以簡式審判程序審理，判決如下：
    主  文
乙○○服用酒類，不能安全駕駛動力交通工具而駕駛，處有期徒
刑月，如易科罰金，以銀元佰元即新臺幣玖佰元折算壹日；
又因過失傷害人，處拘役伍拾日，如易科罰金，以銀元佰元即
新臺幣玖佰元折算壹日。
    犯  罪  事  實
一、乙○○於民國95年3 月31日17時至18時許，在高雄市○○路
    上之「帝王薑母鴨」與同事飲用酒類，已達不能安全駕駛動
    力交通工具之程度，竟仍於同日19時許，駕駛原車牌號碼為
    E7-6558 號之自用小客車（懸掛9597-GR 號車牌）返家，並
    沿屏東縣屏東市○○路由東往西方向行駛；嗣於同日21時許
    ，途經該路段速限為時速50公里、與忠孝路之交岔路口時，
    原應注意汽車駕駛人飲用酒類後其吐氣所含酒精濃度超過每
    公升0.25毫克者，不得駕車，又行車速度，依速限標誌或標
    線之規定，及汽車在同一車道行駛時，後車與前車之間應保
    持隨時可以煞停之距離，而依當時天候晴、夜間有照明、柏
    油路面乾燥、無缺陷或障礙物等路況，又無不能注意之情形
    ，竟疏未注意及此，因體內酒精作用致意識不清、注意力減
    弱，且以約60公里之時速超速行駛，適甲○○駕駛車號PMG-
    169 號重型機車搭載李美霞、李昱軍沿該路段同向車道在乙
    ○○前方行駛，乙○○見狀閃避不及，而自後追撞甲○○所
    駕機車之左後車身，致甲○○所駕機車倒地，甲○○因而受
    有左膝挫傷併血腫、左手肘擦傷3 ×3 公分等傷害，另致李
    美霞受有左胸挫傷、左手肘擦挫傷2 ×2 公分之傷害，及李
    昱軍右手臂擦傷之傷害（李美霞、李昱軍所受傷害部分未據
    告訴）。乙○○於肇事後，在有偵查犯罪權限之機關或公務
    員發覺前，自行向前來處理事故之警員袁文通表明為肇事人
    ，並經警測得乙○○呼氣中酒精濃度達每公升1.37毫克。
二、案經甲○○訴由屏東縣警察局屏東分局報告臺灣屏東地方法
    院檢察署檢察官偵查起訴。
    理  由
一、前揭犯罪事實，業據被告乙○○坦承不諱，核與證人即告訴
    人甲○○、被害人李美霞證述大致相符，並有道路交通事故
    調查報告表（一）（二）、現場圖、酒精濃度測定紀錄表各
    1 紙、寶建醫院診斷證明書2 紙、現場及被害人傷勢照片9
    幀在卷可稽。按汽車駕駛人飲用酒類或其他類似物後其吐氣
    所含酒精濃度超過每公升0.25毫克以上者，不得駕車；行車
    速度，依速限標誌或標線之規定，無速限標誌或標線者，行
    車時速不得超過50公里；又汽車在同一車道行駛時，後車與
    前車之間應保持隨時可以煞停之距離，道路交通安全規則第
    114 條第2 款、第93條第1 項第1 款、第94條第1 項分別定
    有明文，被告駕車自應注意上述道路交通安全規定，而參以
    卷附道路交通事故調查報告表（一）之記載，當時天候晴、
    夜間有照明、柏油路面乾燥、無缺陷或障礙物等路況，依當
    時情形，被告顯無不能注意之情形，竟疏未注意及此，酒後
    貿然超速駕駛因而肇事，致告訴人甲○○受有前揭傷害，被
    告自應負過失責任。且被告之過失行為與告訴人甲○○之傷
    害結果間，具有相當因果關係。本件事證明確，被告犯行均
    堪認定。
二、論罪科刑：
（一）按行為後法律有變更者，適用行為時之法律。但行為後之
      法律有利於行為人者，適用最有利於行為人之法律，刑法
      第2 條第1 項定有明文；且犯罪在刑法施行前，比較裁判
      前之法律孰為有利於行為人時，應就罪刑有關之一切情形
      ，比較其全部之結果，而為整個之適用，不能割裂而分別
      適用有利益之條文（最高法院27年上字第2615號判例意旨
      參照）。本件被告行為後，刑法及刑法施行法業於民國95
      年7 月1 日修正施行，本件論罪科刑所適用關於刑法第
      185 條之3 、第284 條第1 項前段之法定刑、自首規定等
      法律均有所變更，爰詳述如下：
（１）被告行為後，經總統於95年6 月14日以華總一義字第
      09500035181 號令公布之增訂刑法施行法第1 條之1 規定
      ：「中華民國94年1 月7 日刑法修正施行後（按指95年7
      月1 日），刑法分則編所定罰金之貨幣單位為新臺幣。94
      年1 月7 日刑法修正時，刑法分則編未修正之條文定有罰
      金刑者，自94年1 月7 日刑法修正施行後，就其所定數額
      提高為30倍。但72年6 月26日到94年1 月7 日新增或修正
      之條文，就其所定數額提高為3 倍。」，並自95年7 月1
      日施行。查刑法第185 條之3 醉態駕駛罪係於88年4 月21
      日增訂公布，而刑法第284 條第1 項前段則係於17年9 月
      1 日施行，此2 罪之法定刑中，有關罰金刑部分，於刑法
      施行法第1 條之1 修正增訂前，其貨幣單位均為銀元，且
      刑法第284 條第1 項罰金刑之提高標準並應適用罰金罰鍰
      提高標準條例第1 條前段規定：「依法律應處罰金、罰鍰
      者，就其原定數額得提高為2 倍至10倍。」，又依現行法
      規所定貨幣單位折算新臺幣條例第2 條規定：「現行法規
      所定金額之貨幣單位為圓、銀元或元者，以新臺幣元之3
      倍折算之。」，是刑法第185 條之3 及第284 條第1 項法
      定刑罰金刑部分，如換算為新臺幣，原應分別為罰金新臺
      幣90,000元以下（30,000元×3） 及15,000元以下（500
      元×10×3） ；而如適用上開修正後刑法施行法第1 條之
      1 規定分別提高3 倍、30倍，亦為新臺幣90,000元以下、
      15,000元以下，比較適用新舊法之結果，其關於法定刑為
      罰金刑部分之提高標準相同。又刑法第33條第5 款經修正
      為：「罰金：新臺幣1 千元以上，以百元計算之。」，與
      修正前刑法第33條第5 款規定「罰金：1 元以上。」不同
      ，比較新舊法結果，新法之罰金刑下限業已提高，此部分
      修正後之刑法亦無較有利於被告之情形。
（２）被告行為時之刑法第62條規定：「對於未發覺之罪自首而
      受裁判者，減輕其刑。但有特別規定者，依其規定。」，
      惟修正後之刑法第62條則規定：「對於未發覺之罪自首而
      受裁判者，得減輕其刑。但有特別規定者，依其規定。」
      ，即被告如符合自首要件，依舊刑法之規定，必減輕其刑
      ，然依新刑法之規定，改採得減主義，法院仍得裁量是否
      減輕其刑，經比較新舊法結果，修正後之刑法第62條並無
      較有利於被告之情形。
（３）經綜合上述全部罪刑比較結果，被告行為後之法律均無較
      有利之情形，故本件應依刑法第2 條第1 項前段規定，適
      用被告行為時即95年7 月1 日修正施行前之法律規定論處
      。
（二）核被告乙○○所為，係犯刑法第185 條之3 之服用酒類不
      能安全駕駛動力交通工具而駕駛罪及同法第284 條第1 項
      前段之過失傷害罪。被告所犯前開2 罪，犯意各別、行為
      互殊，應予分論併罰。被告酒醉駕車，因而致人受傷，依
      法應負刑事責任，其所犯過失傷害罪部分應依道路交通管
      理處罰條例第86條第1 項規定加重其刑。又被告肇事後，
      在有偵查犯罪職務之公務員發覺前，自行向到場處理之警
      員表明為肇事人，並陳述肇事經過，而接受裁判，有屏東
      縣警察局道路交通事故調查筆錄、肇事人自首情形紀錄表
      各1 紙附卷可稽，核與自首要件相符，其所犯過失傷害罪
      部分應依修正前刑法第62條前段規定減輕其刑，並依法先
      加後減之。爰審酌被告於肇事後經警測得其呼氣中酒精濃
      度高達1.37mg/l，竟仍不顧公眾交通之安危，冒然駕駛自
      小客車行駛於市區道路，且超速行駛復未保持安全距離而
      造成他人受傷，然被害人所受傷勢非重，衡其犯罪之動機
      、方法、所生損害、過失程度，且尚未能與被害人達成和
      解賠償損害，惟犯後尚能坦承犯行之態度等一切情狀，分
      別量處如主文所示之刑。又被告行為時之刑法第41條第1
      項前段原規定：「犯最重本刑為5 年以下有期徒刑以下之
      刑之罪，而受6 個月以下有期徒刑或拘役之宣告，因身體
      、教育、職業、家庭之關係或其他正當事由，執行顯有困
      難者，得以1 元以上3 元以下折算1 日，易科罰金。」；
      又被告行為時之易科罰金折算標準，依修正前罰金罰鍰提
      高標準條例第2 條前段（現已刪除）規定，就其原定數額
      提高為100 倍折算1 日，是本件被告行為時之易科罰金折
      算標準，應以銀元300 元折算1 日，經折算為新臺幣後，
      應以新臺幣900 元折算為1 日。惟95年7 月1 日修正施行
      之刑法第41條第1 項前段則規定：「犯最重本刑為5 年以
      下有期徒刑以下之刑之罪，而受6 個月以下有期徒刑或拘
      役之宣告者，得以新臺幣1 千元、2 千元或3 千元折算1
      日，易科罰金。」，比較修正前、後之易科罰金折算標準
      ，應認以修正前之法律較有利於被告，故本件應依刑法第
      2 條第1 項前段規定，適用被告行為時即95年7 月1 日修
      正施行前之法律規定諭知被告易科罰金之折算標準。
據上論斷，應依刑事訴訟法第299 條第1 項前段、第273 條之1
第1 項，刑法第2 條第1 項前段、第185 條之3 、第284 條第1
項前段、修正前刑法第62條前段、第41條第1 項前段，道路交通
管理處罰條例第86條第1 項，罰金罰鍰提高標準條例第1 條前段
、修正前罰金罰鍰提高標準條例第2 條，現行法規所定貨幣單位
折算新臺幣條例第2 條，判決如主文。
本案經檢察官陳川傑到庭執行職務。
中　　華　　民　　國　　96　　年　　2 　　月　　15　　日
                      交通法庭  法  官  李宜娟
以上正本證明與原本無異。
如不服本判決應於收受本判決送達後10日內向本院提出上訴書狀
，其未敘述上訴理由者，並得於提起上訴後10日內向本院補提理
由書狀（均須按他造當事人之人數附繕本）「切勿逕送上級法院
」
中　　華　　民　　國　　96　　年　　2 　　月　　15　　日
                                書記官  孫秀桃
附錄本判決論罪科刑法條全文
中華民國刑法第185條之3
服用毒品、麻醉藥品、酒類或其他相類之物，不能安全駕駛動力
交通工具而駕駛者，處1 年以下有期徒刑、拘役或3 萬元以下罰
金。
刑法第284條第1項：
因過失傷害人者，處6 月以下有期徒刑、拘役或5 百元以下罰金
，致重傷者，處1 年以下有期徒刑、拘役或5 百元以下罰金。
